【裁判字號】    95,交聲更,14
【裁判日期】    950524
【裁判案由】    違反道路交通管理處罰條例聲明異議
【裁判全文】
臺灣臺北地方法院交通事件裁定        95年度交聲更字第14號
原處分機關  交通部公路總局臺北區監理所
異  議  人
即受處分人  乙○○
上列異議人即受處分人因違反道路交通管理處罰條例案件，對於
交通部公路總局台北區監理所中華民國94年5月31日所為之處分
（原處分案號：北監自裁字裁40-ABK700664號）及宜蘭縣政府警
察局所為之舉發（舉發通知單：宜警交字第Q00000000號），聲
明異議，異議人不服本院於中華民國94年12月28日所為之94年度
交聲字第1133號裁定，提起抗告，經臺灣高等法院撤銷發回更審
（95年度交抗字第112號），本院更為裁定如下：
    主      文
異議均駁回。
    理      由
一、原處分意旨略以：
  (一)異議人即受處分人於民國94年1月30日16 時 5分許，駕駛車
    牌號碼3283-KA 自用小客車，行臺北市市○○道時，不依標
    誌號誌指示，經員警依法舉發，並交付舉發單後，異議人逾
    應到案期限三十日以上仍未繳納。原處分機關爰依道路交通
    管理處罰條例第48條第1項第2款、第65條第1項第3款及違反
    道路交通管理事件統一裁罰基準及處理細則第43、44、61條
    等規定，裁處異議人新臺幣（下同）1千8百元罰鍰，並記違
    規點數1點。
  (二)異議人收受上開裁決後，未依裁決書所指定之94年6月30 日
    期限內繳納罰鍰，而自94年7月1 日吊扣駕駛執照2個月，並
    限於94年7月15 日前繳送。但異議人仍未於上開期限內繳送
    ，而自94年7月16 日起吊銷其駕駛執照。異議人所領有之駕
    駛執照經撤銷後，卻仍於94年9月25 日駕駛車輛行駛於道路
    ，經依法舉發後，異議人自行於94年10月11日繳納罰鍰8千4
    百元。
二、異議意旨略以：
  (一)異議人於94年1月30日因未注意交通號誌違規左轉，遭值勤
    員警開立罰單，並限期於同年2月14日前繳交罰鍰，但繳交
    期間適值農曆春節，其因假期忘記繳款，並將罰單遺忘丟棄
    ；嗣因罰單未繳，臺北區監理所乃於同年5月31日開立北監
    自裁字裁40-ABK700664號裁決書，並於同年6月3日以掛號方
    式郵寄至其臺北縣淡水鎮○○路69巷42號12樓戶籍址，然因
    平時甚少確認該信箱，且投遞時間為上班時間。嗣經查證並
    未收到法令規定之通知，僅在同年6月6日曾收到郵局之郵件
    招領通知單，而未發現「送達通知書」，故在不知情狀況下
    ，駕照遭監理所依規定註銷。嗣同年9、10月間，駕車至宜
    蘭途車遭警員臨檢，始發現係無照駕駛，而遭罰鍰新臺幣（
    下同）8千4百元，及扣留汽車大牌。
  (二)惟查，ABK700664號該案，既未接獲送達證書及裁決書，該
    處分應予撤銷，改處罰鍰1千8百元，並記違規點數1點；至
    Q00000000號該案乃因ABK700664號案所致，亦應一併撤銷，
    並返還其6千6百元。
三、關於北監自裁字裁40-ABK700664號裁決之異議部分：
  (一)按送達，不能依行政程序法第72、73之規定為之者，得將文
    書寄存送達地之地方自治或警察機關，並作送達通知書兩份
    ，一份黏貼於應受送達人住居所、事務所、營業所或其就業
    處所門首，另一份交由鄰居轉交或置於該送達處所信箱或其
    他位置，以為送達；前項情形，由郵政機關為送達者，得將
    文書寄存於送達之郵政機關，行政程序法第74 條第1項、第
    2項分別定有明文。
  (二)異議人所居住之台北縣淡水鎮○○路69巷42號12樓，大樓前
    後門均設有警衛室，由警衛管制門禁，並設有門禁刷卡管制
    系統。住戶信箱設置於管制區域內，信函均由郵差交由警衛
    分發。至一般掛號信由郵差交警衛登記通知收件人簽領；雙
    掛號則不代收，由郵差在警衛室直接打電話給收件人領取，
    如不在則由郵差進入社區或由警衛在信箱上張貼通知單等情
    ，業據證人即被告上開住處之藍海名廈社區之警衛甲○○結
    證（參本院95年4月14日調查筆錄）及該社區管理委員會94
    年12月5日94藍海字第008號函覆在案。而本件交通部公路總
    局臺北區監理所94年5月31日北監自裁字裁40-ABK700664號
    處分，係由郵政機關以雙掛號方式送達於異議人。依上開作
    業流程，由郵差與收件之異議人連繫，因異議人未在家中，
    經二次通知，乃由警衛將送達通知書黏貼於異議人上開住處
    之信箱，並製作送達證書一節，亦據證人即負責投遞之郵差
    丙○○於本院調查時結證在案（參本院同上日筆錄），並有
    招領通知書、送達證書各一紙（參本院1133號卷第7、34頁
    ）在卷，並與淡水郵局郵務股94年11月21日查覆本件裁決書
    送達情形大致相符。而訊據異議人坦承確有接獲上開招領通
    知書，是本件已生合法寄存送達之效力至明。
  (三)至異議人雖辯以僅收到郵局之郵件招領通知單，而未發現「
    送達通知書」云云。惟查，行政程序法第74條之「送達通知
    」，無非係使未能親自收受或由依法補充、留置送達之受通
    知人，得以藉由該通知書知悉有文書留存於特定處所而據以
    領取，行政程序法對於「送達通知」並未規定其應備之格式
    。而郵局之「郵件招領通知單」，係就雙掛號郵件之送達，
    未能依行政程序法第72、73條規定為送達時，黏貼於受通知
    人之信箱，使受通知人得以知悉郵件留存於郵局，是核其性
    質，實即為郵政機關對於受通知人所留存之送達通知書，異
    議人徒拘泥於二者使用之文字用語略有歧異以為抗辯，尚無
    可採。
  (四)異議人另辯稱：發現招領通知前往郵局領取時，該信件已遭
    退回，因而未能領取上開裁決書云云。惟查，本院另依職權
    向中華郵政股份有限公司三重郵局函詢上開裁決書之領取情
    形，經該局函復本院：該行政文書掛號函件，本轄淡水郵局
    於按址投遞二認無法送達應受送達人後，於九十四年六月三
    日開立郵件招領通知單通知放件人至本轄淡水水碓郵局領取
    ，迄九十五年四月二十七日止收件人未領取仍留置保管中，
    此有該局九十五年四月二十八日郵字第○九五五○○一○一
    ○號函在卷可稽，是異議人上開所辯，顯非事實。
  (五)按違反道路交通管理處罰條例之受處分人，不服第八條主管
    機關所為之處罰，得於接到裁決書之翌日起20日內，向管轄
    地方法院聲明異議；又交通法庭認聲明異議不合法律上之程
    式者，應以裁定駁回之，道路交通管理處罰條例第八十七條
    第一項、道路交通案件處理辦法第十八條前段分別定之甚明
    。本件上開裁決書既已於94年6月3日合法寄存於郵局，則已
    生送達之效力。異議人遲至94年10月28日始對此一裁決提出
    異議，核與逾上開聲明異議之期限，而與道路交通管理處罰
    條例第八十七條第一項規定之法律上程式，有所不符，自應
    予裁定駁回。
四、關於就宜蘭縣政府警察局所為之舉發（舉發通知單：宜警交
    字第Q00000000號）異議部分：
  (一)按受處分人不服道路交通管理處罰條例第八條主管機關所為
    之處罰者，依同條例第八十七條第一項規定，得於收到裁決
    書之翌日起二十日內，向管轄地方法院聲明異議，惟於訴訟
    上得為聲明異議之主體者，乃限於該條例第八條之主管機關
    所處罰之受處分人，如非為受處分人聲明異議或主管機關尚
    未開立裁決書即聲明異議，皆難認其異議合於法律上之程式
    。
  (二)本件異議人於九十四年九月二十五日十四時五十分許，駕駛
    黃所有車牌號碼3283-KA號自小客車行經宜蘭縣員山路二段
    為警攔查，因其所領之駕駛執照因前案已於九十四年七月十
    六日起被易處吊銷，認其違反道路交通管理處罰條例第二十
    一條第一項第六款規定，掣發宜蘭縣政府警察局九十四年九
    月二十五日宜警交字第Q00000000號舉發違反道路交通管理
    事件通知單予以舉發，異議人於逾越應到案日期一日之九十
    四年十月十一日（應到案日期為九十四年十月十日）即自行
    繳納罰款八千四百元，此有繳款收據在卷可考。惟本件裁決
    機關尚未開立裁決書裁決，經本院依職權向交通部公路總局
    臺北區監理所函詢，經該所於九十五年五月十六日以北監自
    字第○九五六○○七九六三號函復在案。異議人在未經裁決
    機關即交通部公路總局臺北區監理所裁決前即聲明異議，由
    於該舉發通知單並非臺北市交通事件裁決所之裁決，則異議
    人即尚未具有受處分人身份，對於不存在之裁決聲明異議，
    核諸前揭說明，其聲明異議自不合法律上之程式，且無從補
    正，自應將其異議駁回。
據上論斷，應依道路交通案件處理辦法第十八條、第十九條，裁
定如主文。
中    華    民    國    95    年    5     月    24    日
                          交通法庭法  官  李桂英
上正本證明與原本無異。
如不服本裁定，應於裁定送達後5日內向本院提出抗告狀。
                                  書記官  黃鈴容
中    華    民    國    95    年    5     月    24    日


司法院資訊處製作；財團法人民間司法改革基金會備份。
